【裁判字號】    95,交易,126
【裁判日期】    951225
【裁判案由】    過失傷害
【裁判全文】
臺灣雲林地方法院刑事判決             95年度交易字第126號
公  訴  人  臺灣雲林地方法院檢察署檢察官
被      告  丙○○
上列被告因過失傷害案件，經檢察官提起公訴（95年度調偵字第
135 號），本院判決如下：
    主      文
丙○○因過失傷害人，處拘役伍拾日，如易科罰金，以銀元佰
元折算壹日。
    事      實
一、丙○○於民國94年7 月8 日下午4 時許，駕駛車牌號碼
    T7-7346 號自用小客車，沿新德路由南往北直行，途經雲林
    縣北港鎮○○路120 號「臺塑石油天佑加油站」（起訴書誤
    載為天茂加油站，下稱天佑加油站）前時，原應注意無速限
    標誌或標線者，行車時速不得超過50公里，及車輛行駛時之
    車前狀況，隨時採取必要之安全措施，而依當時天候晴朗、
    柏油路面乾燥、無缺陷、無障礙物、視距良好等情況，並無
    不能注意之情事，竟疏未注意及此，並以時速60、70公里超
    速行駛，適有乙○○駕駛車牌號碼6H-3388 號自用小客車，
    沿新德路由北往南而來，欲駛入對向之天佑加油站內，而在
    劃有分向限制線之該路段，違規在雙黃實線上左轉駛入丙○
    ○之車道內，因與丙○○之自小客車發生撞擊，使乙○○受
    有頭部外傷、創傷性蜘蛛膜下腔出血、右顳骨骨折、肢體擦
    傷等傷害。丙○○於有偵查犯罪職務之公務員知悉前，向前
    來處理車禍之員警自承為肇事者而接受裁判。
二、案經乙○○訴由雲林縣警察局北港分局報告臺灣雲林地方法
    院檢察署檢察官偵查起訴。
    理      由
甲、程序部分
一、按被告以外之人於審判外之言詞或書面陳述，除法律有規定
    者外，不得作為證據；又其於審判外之陳述，雖不符前4 條
    之規定，而經當事人於審判程式同意作為證據，法院審酌該
    言詞陳述或書面陳述作成時之情況，認為適當者，亦得為證
    據，刑事訴訟法第159 條第1 項、第159 條之5 第1 項定有
    明文。
二、就告訴人乙○○於94年7 月8 日交通事故談話紀錄、95年1
    月6 日之警詢筆錄、95年2 月22日之檢察官訊問筆錄，均為
    被告以外之人於審判外之言詞陳述，本不得作為證據，惟經
    被告於本院準備程序時就此部分同意作為證據，本院審酌前
    開言詞陳述作成之情況，認為適當，得作為證據。
乙、實體部分
一、訊據被告丙○○矢口否認有何過失傷害之犯行，辯稱：(一)其
    有注意車前狀況，於距離60公尺時有鳴按喇叭並減速，並煞
    車向右閃避。(二)其係直行車，告訴人係轉彎車，轉彎車應讓
    直行車先行，況當時告訴人係違規於雙黃線上左轉等語。經
    查：
    (一)上開犯罪事實，業據告訴人乙○○於警詢及檢察官訊問中
      指述明確，並有道路交通事故調查報告表1 份、現場圖1
      紙、現場照片18紙、中國醫藥大學北港附設醫院95年1 月
      4 日雲府衛醫字第16012 號診斷證明書1 紙附卷可稽。
    (二)按無速限標誌或標線者，行車時速不得超過50公里；又汽
      車行駛時，駕駛人應注意車前狀況，並隨時採取必要之安
      全措施，道路交通安全規則第93條第1 項第1 款前段、第
      94條第3 項分別訂有明文。
      1.查北港鎮○○路○村里道路，劃有行車分向線即道路中
        央雙黃實線，並無速限標誌或標線之事實，有現場照片
        18張及道路交通事故調查報告表1 份在卷可考，是該路
        段之行車速限應為50公里無訛。惟被告當時行車時速達
        60、70公里乙情，業據其於本院審理中供承不諱，是其
        事發當時確有超速之事實，應可認定。
      2.又被告於100 公尺外看到告訴人的車，當時告訴人已打
        方向燈，惟被告並未減速，依然以時速60、70公里前進
        等情，業據被告於本院審理中供述不諱。是被告既已於
        相當距離之100 公尺外，即注意到告訴人打方向燈，顯
        然準備左轉進入被告行駛之車道，詎其並未立刻減速慢
        行，直至距離縮短後發現告訴人仍繼續駛入其車道內，
        始鳴按喇叭、減速並向右，惟已不及閃避而與告訴人發
        生碰撞，足見其未注意車前狀況，並立即為必要之安全
        措施以因應，亦可認定。
      3.綜上，被告未依速限而超速駕駛，復未注意車前狀況而
        為必要之安全措施，均有過失，可以認定。
    (三)又告訴人乙○○因被告前開過失行為與之發生碰撞，受有
      頭部外傷、創傷性蜘蛛膜下腔出血、右顳骨骨折、肢體擦
      傷等傷害之事實，有中國醫藥大學北港附設醫院95年1 月
      4 日雲府衛醫字第16012 號診斷證明書1 紙附卷，足認被
      告之過失行為，與告訴人所受之傷害，有相當因果關係存
      在。
    (四)末按駕駛人駕駛汽車，應遵守道路交通標誌、標線、號誌
      之指示，並服從交通指揮人員之指揮；汽車行駛至交岔路
      口，其行進、轉彎，應依下列規定：七轉彎車應讓直行車
      先行；又標線依其型態原則上分類如左：一線條以實線或
      虛線標繪於路面或緣石上，用以管制交通者，原則上區分
      如左：(八)雙黃實線設於路段中，用以分隔對向車道，並雙
      向禁止超車、跨越或迴轉，道路交通安全規則第90條、第
      102 條第1 項第7 款、道路交通標誌標線號誌設置規則第
      149 條第1 項第1 款第8 目訂有明文。
      1.查告訴人當時係行駛於對向內側車道，在事發地點打方
        向燈後在禁止跨越、迴轉之雙黃實線上違規直接左轉進
        入被告車道內之事實，業據告訴人於檢察官訊問時陳稱
        ：「那邊的雙黃線，有缺口但可以左轉，我轉得不是很
        正，我是在雙黃線上轉的。」無訛，核與被告供述情節
        相符，並自現場照片（警卷第19頁）可看出該路段雙黃
        實線雖有缺口，惟以告訴人車停位置，應係在雙黃實線
        上直接左轉，而非駛至缺口處再迴轉等情，有前開照片
        在卷可佐，是告訴人違規於雙黃實線上左轉，並轉彎車
        未讓被告直行車先行，亦有過失存在。
      2.告訴人於雙黃實線上違規左轉，且未讓被告直行車之行
        為，雖有其過失，並為本件車禍之主因，惟尚無從因此
        解免被告注意車前狀況，採取必要之安全措施之責任，
        其竟疏未注意及此，且超速行駛已如上述，因而造成告
        訴人之傷害，自應負過失傷害之責。
    (五)綜上，被告行駛該無速限標誌或標線道路，行車速度超過
      速限之50公里，且未注意車前狀況，採取必要之安全措施
      之行為有過失，並因而導致告訴人受有傷害之犯行，事證
      明確，堪以認定，應依法論科。
二、(一)行為後法律有變更者，適用行為時之法律。但行為後之法
      律有利於行為人者，適用最有利於行為人之法律，現行刑
      法第2 條第1 項定有明文。查刑法業於94年1 月7 日修正
      ，於94年2 月2 日公布，並於被告行為後之95年7 月1 日
      施行。是本件被告行為後，法律已有變更。按現行刑法第
      2 條第1項 之規定，係規範行為後法律變更所生新舊法律
      比較適用之準據法，於新刑法施行後，應適用新刑法第2
      條第1 項之規定，為「從舊從輕」之比較，最高法院95年
      第8 次刑事庭會議決議意旨可資參照，本案關於新舊法比
      較詳如附表所示，經綜合比較結果，修正前刑法之規定均
      並無不利於被告，而應予適用，核先敘明。
    (二)核被告丙○○所為，係犯刑法第284 條第1 項前段過失傷
      害罪。
    (三)其在有偵查犯罪職權之機關或公務員發覺其犯罪前，主動
      向到場之雲林縣警察局交通隊北港小隊警員表明其係肇事
      車輛之駕駛人，並接受裁判等情，有卷附雲林縣警察局交
      通隊北港小隊交通事故肇事人自首情形紀錄表1 份在卷可
      稽，核與自首規定相符，應依修正前刑法第62條前段規定
      ，減輕其刑。
    (四)爰審酌被告並無前科，此有臺灣高等法院被告前案紀錄表
      1 份在卷，其因告訴人之違規行為，一時疏失，造成告訴
      人之傷害，及犯後矢口否認，並尚未與告訴人達成和解或
      為何賠償等一切情狀，量處如主文所示之刑，並諭知易科
      罰金之標準。
三、據上論斷，應依刑事訴訟法第299 條第1 項前段，刑法第2
    條第1 項前段、第284 條第1 項前段、修正前刑法第41條第
    1 項前段、第62條前段，罰金罰鍰提高標準條例第1 條前段
    、修正前罰金罰鍰提高標準條例第2 條，判決如主文。
本案經檢察官甲○○到庭執行職務
中    華    民    國    95    年    12    月    25    日
                  刑事第二庭審判長法  官  林  輝  煌
                                  法  官  柯  志  民
                                  法  官  李  貞  瑩
以上正本證明與原本無異。
如不服本判決，應於判決送達後10日內，向本院提出上訴狀。（
須附繕本）
中    華    民    國    95    年    12    月    25    日
                                  書記官  孫  秀  桃
附錄本案論罪科刑法條全文
中華民國刑法第284條（過失傷害罪）
因過失傷害人者，處6 月以下有期徒刑、拘役或500 元以下罰金
，致重傷者，處1 年以下有期徒刑、拘役或500元以下罰金。
從事業務之人，因業務上之過失傷害人者，處1 年以下有期徒刑
、拘役或1,000 元以下罰金，致重傷者，處3 年以下有期徒刑、
拘役或2,000元以下罰金。
附表
┌────────┬────────┬────────┬────────┐
│法        條    │修正前規定      │修正後規定      │新舊法之適用    │
├────────┼────────┼────────┼────────┤
│刑法第284 條第1 │罰金罰鍰提高標準│刑法施行法第1 條│(一)適用舊法。    │
│項前段法定刑關於│條例第1 條前段規│之1 規定：「中華│(二)本件被告所犯刑│
│罰金部分：罰金罰│定：「依法律應處│民國94年01月07日│法第284 條第1 項│
│鍰提高標準條例第│罰金、罰鍰者，就│刑法修正施行後，│前段之罪法定刑有│
│1條 前段、現行法│其原定數額得提高│刑法分則編未修正│罰金刑（銀元500 │
│規所定貨幣單位折│為2 倍至10倍。」│之條文定有罰金者│元以下），且為刑│
│算新臺幣條例第2 │現行法規所定貨幣│，自94年01月07日│法分則編未修正之│
│條、刑法第33條第│單位折算新臺幣條│刑法修正施行後，│條文而定有罰金刑│
│5款             │例第2 條規定：「│就其所定數額提高│者，於刑法施行法│
│                │現行法規所定金額│為30倍，但72年06│第1 條之1 修正增│
│                │之貨幣單位為圓、│月26日到94年01月│訂前，其貨幣單位│
│                │銀元或元者，以新│07日新增或修正之│為銀元，是被告所│
│                │臺幣元之3 倍折算│條文，就其所定數│犯刑法第284 條第│
│                │之。」          │額提高為3 倍。」│1 項前段之罪罰金│
│                │刑法第33條第5 款│刑法第33條第5 款│刑之提高標準，於│
│                │規定：「罰金：1 │規定：「罰金：新│適用罰金罰鍰提高│
│                │元以上。」      │臺幣1,000 元以上│標準條例第1 條前│
│                │                │，以百元計算之。│段及現行法規所定│
│                │                │」              │貨幣單位折算新臺│
│                │                │                │幣條例第2 條規定│
│                │                │                │換算為新臺幣時，│
│                │                │                │法定刑罰金部分，│
│                │                │                │應為罰金新臺幣  │
│                │                │                │15,000元以下（乘│
│                │                │                │以10，再乘以3 ）│
│                │                │                │。如適用刑法施行│
│                │                │                │法第1 條之1 規定│
│                │                │                │提高30倍，則為罰│
│                │                │                │金新臺幣15,000元│
│                │                │                │以下（乘以30），│
│                │                │                │故關於法定刑為罰│
│                │                │                │金部分之提高標準│
│                │                │                │，新法非較有利於│
│                │                │                │被告，本案關於刑│
│                │                │                │法第284 條第1 項│
│                │                │                │前段之罪法定刑罰│
│                │                │                │金提高標準部分，│
│                │                │                │應依刑法第2 條第│
│                │                │                │1項 前段規定，適│
│                │                │                │用行為時之法律即│
│                │                │                │罰金罰鍰提高標準│
│                │                │                │條例第1 條前段及│
│                │                │                │現行法規所定貨幣│
│                │                │                │單位折算新臺幣條│
│                │                │                │例第2 條之規定。│
│                │                │                │(三)法定刑罰金部分│
│                │                │                │，依修正前刑法第│
│                │                │                │33條第5 款規定，│
│                │                │                │及罰金罰鍰提高標│
│                │                │                │準條例第1 條前段│
│                │                │                │提高後，再依現行│
│                │                │                │法規所定貨幣單位│
│                │                │                │折算新臺幣條例第│
│                │                │                │2 條換算為新臺幣│
│                │                │                │時，為新臺幣6元 │
│                │                │                │以上至30元以上，│
│                │                │                │依修正後刑法第33│
│                │                │                │條第5 款規定，為│
│                │                │                │新臺幣1,000 元以│
│                │                │                │上，修正後刑法第│
│                │                │                │33條第5 款規定非│
│                │                │                │較有利於被告，依│
│                │                │                │刑法第2 條第1項 │
│                │                │                │前段規定，應適用│
│                │                │                │修正前刑法第33  │
│                │                │                │條第5 款規定。  │
├────────┼────────┼────────┼────────┤
│刑法第62條自首  │對於未發覺之罪自│對於未發覺之罪自│(一)適用舊法。    │
│                │首而受裁判者，減│首而受裁判者，得│(二)被告行為及自首│
│                │輕其刑。但有特別│減輕其刑。但有特│後，刑法第62條已│
│                │規定者，依其規定│別規定者，依其規│修正，修正前規定│
│                │。              │定。            │為「必減」其刑，│
│                │                │                │修正後改為「得減│
│                │                │                │」其刑，此項變動│
│                │                │                │影響行為人之刑罰│
│                │                │                │法律效果，自屬法│
│                │                │                │律變更，經比較新│
│                │                │                │舊法結果，認修正│
│                │                │                │前規定較有利於被│
│                │                │                │告，應依刑法第2 │
│                │                │                │條第1 項前段規定│
│                │                │                │，適用修正前刑法│
│                │                │                │第62條，減輕其刑│
│                │                │                │。              │
├────────┼────────┼────────┼────────┤
│刑法第41條第1 項│刑法第41條第1 項│刑法第41條第1 項│(一)適用舊法。    │
│前段易科罰金部分│前段規定：「犯最│前段規定：「犯最│(二)本件被告行為時│
│                │重本刑為5 年以下│重本刑為5 年以下│之易科罰金折算標│
│                │有期徒刑以下之刑│有期徒刑以下之刑│準，應以銀元100 │
│                │之罪，而受6 個月│之罪，而受6 個月│元至300 元折算為│
│                │以下有期徒刑或拘│以下有期徒刑或拘│1 日，經依現行法│
│                │役之宣告，因身體│役之宣告者，得以│規所定貨幣單位折│
│                │、教育、職業、家│新臺幣1 千元、2 │算新臺幣條例第2 │
│                │庭之關係或其他正│千元或3 千元折算│條規定換算為新臺│
│                │當事由，執行顯有│一日，易科罰金。│幣後，應以新臺幣│
│                │困難者，得以1 元│」              │300 元至900 元折│
│                │以上3 元以下折算│                │算為1 日，修正後│
│                │1日 ，易科罰金。│                │則以新臺幣1,000 │
│                │」罰金罰鍰提高標│                │元、2,000 元3,0 │
│                │準條例第2 條（已│                │00元折算1 日，修│
│                │刪除）規定：「依│                │正後刑法第41條第│
│                │刑法第41條易科罰│                │1 項前段規定，並│
│                │金或第42條第2 項│                │非較有利於被告，│
│                │易服勞役者，均就│                │依刑法第2 條第1 │
│                │其原定數額提高為│                │項前段規定，適用│
│                │100 倍折算1日 ；│                │行為時法律即修正│
│                │法律所定罰金數額│                │前刑法第41條第1 │
│                │未依本條例提高倍│                │項前段及罰金罰鍰│
│                │數，或其處罰法條│                │提高標準條例第2 │
│                │無罰金刑之規定者│                │條規定，定其易科│
│                │，亦同。」      │                │罰金之折算標準。│
└────────┴────────┴────────┴────────┘


司法院資訊處製作；財團法人民間司法改革基金會備份。
